臺灣高等法院刑事判決
109年度交上易字第253號
上  訴  人  
即  被  告  李欣穎


指定辯護人  本院公設辯護人戴遐齡
上列上訴人因過失傷害案件，不服臺灣新北地方法院109年度審
交易字第180號，中華民國109年4月20日第一審判決（起訴案號
：臺灣新北地方檢察署109年度偵字第1577號），提起上訴，本
院判決如下：
    主  文
上訴駁回。
    事  實
甲○○於民國108 年4 月10日晚間6時20分許，明知其所考領之普
通重型機車駕駛執照已受易處逕行註銷之處分，而為無駕駛執照
之人，仍騎乘車牌號碼000-000 號普通重型機車上路，並沿新北
市中和區圓通路往板橋區方向行駛，嗣於行經圓通路與錦和路口
時，本應注意車輛行駛時，應注意車前狀況，隨時採取必要之安
全措施，以避免危險或交通事故之發生，且依當時天候雖雨、柏
油路面固濕潤，惟夜間有照明、路面無缺陷、無障礙物、視距良
好，並無不能注意之情形，卻疏未注意，未充分注意其車前狀況
即貿然前行，不慎撞擊欲穿越圓通路步行走於行人穿越道上之乙
○○，致乙○○倒地後受有左側尺骨鷹嘴突骨折之傷害。
    理  由
一、當事人及辯護人對於本院作為得心證依據之被告以外之人於
    審判外陳述，經本院審理時逐項提示，均同意作為證據，本
    院審酌各項證據作成時之狀況，認為並無不可信或不適當之
    情事，依刑事訴訟法第159條之5第1項規定，均有證據能力
    。
二、前揭犯罪事實，業據上訴人即被告甲○○於原審準備程序、審
    理及本院審理時坦承不諱（原審卷第44、49頁，本院卷第49
    頁），核與告訴人乙○○於警詢時之指訴情節吻合（偵字卷第
    33、34頁），復有道路交通事故現場圖、道路交通事故調查
    報告表㈠、㈡、現場照片、公路監理電子閘門查詢資料暨衛生
    福利部雙和醫院診斷證明書在卷足憑（偵字卷第25至30、35
    至42、53、57頁），足認被告前開任意性自白核與事實相符
    ，堪以採信。
三、按汽車行駛時，駕駛人應注意車前狀況，並隨時採取必要之
    安全措施，道路交通安全規則第94條第3 項定有明文。查被
    告既曾考領有駕駛執照（偵字卷第57頁），顯見被告應知悉
    並注意確實遵守上揭法律規定。再者，依卷附之道路交通事
    故調查報告表㈠及現場照片所示（偵字卷第27、28、35至39
    頁），車禍當時天候雖雨、柏油路面固濕潤，惟夜間有照明
    、路面無缺陷、無障礙物、視距良好，並無不能注意之情形
    ，然被告竟疏未注意其車前狀況即貿然前行，因而與告訴人
    發生碰撞，而肇致本件車禍，足見被告對本件車禍之發生確
    有過失，應甚明確。又被告因本件過失，致告訴人受有上開
    所載傷害之結果，其間自具有相當之因果關係。從而，被告
    本件犯行，事證明確，堪以認定，應依法論科。
四、論罪：
　㈠被告行為後，刑法第284 條第1 項於108 年5 月29日修正
    公布，並於同年月31日生效施行。而修正前刑法284 條第1
    項原規定：「因過失傷害人者，處六月以下有期徒刑、拘役
    或五百元（經提高為新臺幣1 萬5 千元）以下罰金；致重傷
    者，處一年以下有期徒刑、拘役或五百元（經提高為新臺幣
    1 萬5 千元）以下罰金。」，修正後刑法第284 條則規定：
    「因過失傷害人者，處一年以下有期徒刑、拘役或十萬元以
    下罰金；致重傷者，處三年以下有期徒刑、拘役或三十萬元
    以下罰金。」，是經比較新舊法之結果，修正後刑法第284
    條第1 項之過失傷害罪之法定構成要件雖未變更，然其法定
    刑度已較修正前提高，並無較有利於被告之情形，依刑法第
    2 條第1 項前段規定，自應適用行為時即修正前刑法第284
    條第1 項之規定。 
　㈡按汽機車駕照為駕駛汽機車之許可憑證，駕照經吊扣、吊銷
    或註銷，其處分期間即無許可駕駛汽、機車之憑證，自不得
    駕駛汽、機車，故於駕照吊扣、吊銷或註銷期間駕車，無駕
    駛許可憑證，自確應認係無照駕駛。次按汽車駕駛人，無駕
    駛執照駕車、酒醉駕車、吸食毒品或迷幻藥駕車、行駛人行
    道或行經行人穿越道不依規定讓行人優先通行，因而致人受
    傷或死亡，依法應負刑事責任者，加重其刑至二分之一，道
    路交通管理處罰條例第86條第1 項定有明文。該條項規定係
    就刑法基本犯罪類型，於加害人為汽車駕駛人，於從事駕駛
    汽車之特定行為時，因而致人傷亡之特殊行為要件予以加重
    處罰，已就刑法各罪犯罪類型變更之個別犯罪行為予以加重
    ，而成另一獨立之罪名，自屬刑法分則加重之性質。查本件
    被告所考領之普通重型機車駕駛執照已於95年9 月12日受易
    處逕行註銷駕駛執照處分，駕籍狀態為易處逕註，之後並未
    重新考照一節，有前開公路監理電子閘門在卷可參，其未考
    領普通重型機車駕駛執照而仍騎乘普通重型機車，且行經行
    人穿越道不依規定讓行人優先通行，因而致告訴人受傷，是
    核被告所為，係犯道路交通管理處罰條例第86條第1 項、修
    正前刑法第284 條第1 項前段之汽車駕駛人，無駕駛執照駕
    車、行經行人穿越道不依規定讓行人優先通行，因而犯過失
    傷害罪。又被告無駕駛執照駕車，且行經行人穿越道不依規
    定讓行人優先通行，而犯過失傷害罪，應依道路交通管理處
    罰條例第86條第1 項規定加重其刑；又被告同時有上開2 種
    違規情形，造成1 個過失行為，同時構成2 個加重要件，惟
    僅加重其刑1 次。
　㈢被告於肇事後，在未被有偵查犯罪職權之公務員或機關發覺
    前，留在現場並當場向前來處理事故之員警承認為肇事者而
    願受裁判等情，有道路交通事故肇事人自首情形紀錄表在卷
    可按（偵字卷第45頁），核其情節與自首之規定相符，爰依
    刑法第62條前段之規定，減輕其刑。
五、原審以被告罪證明確，適用道路交通管理處罰條例第86條第
    1 項，修正前刑法第284 條第1 項前段，刑法第2條第1項前
    段、第62條前段、第41條第1項前段規定。審酌被告無照騎
    乘普通重型機車上路，危及公眾往來之安全甚鉅，且行經行
    人穿越道復未依規定讓行人優先通行，致發生本件交通事故
    ，造成告訴人受有如起訴書所載之傷勢，其行為應予非難，
    惟犯後已坦承犯行，態度尚佳，然與告訴人因賠償數額及賠
    償方式未能達成共識，調解並未成立，又考量被告為低收入
    戶、罹患心血管疾病，並有1 未成年之子須扶養之生活狀況
    ，有衛生福利部雙和醫院用藥紀錄卡、新北市政府福利資格
    證明中和區各1 份附卷可稽，兼衡被告個人戶籍資料查詢結
    果註記國中畢業之教育程度、素行、過失情節、告訴人傷勢
    等一切情狀，量處拘役40日，並諭知易科罰金之折算標準。
    核其認事用法俱無違誤，量刑尚屬允當。又量刑輕重，屬為
    裁判之法院得依職權自由裁量之事項，苟已以行為人之責任
    為基礎，並斟酌刑法第57條各款所列情狀，在法定刑度內，
    酌量科刑，無偏執一端，致明顯失出失入情形，自不得任意
    指為違法。原審已就量刑刑度詳為審酌並敘明理由如上，其
    量定之刑罰，客觀上並未逾越法定刑度或濫用其裁量權限，
    核屬法院量刑職權之適法行使，難認有何不當。綜上，被告
    上訴為無理由，應予駁回。　　
據上論斷，應依刑事訴訟法第368條，判決如主文。
本案經檢察官陳佳秀到庭執行職務。
中　　華　　民　　國　　109 　年　　8 　　月　　26　　日
                  刑事第二十五庭審判長法　官  宋松璟
                                      法　官  黃翰義
                                      法　官  陳彥年
以上正本證明與原本無異。
不得上訴。
                                      書記官  彭秀玉
中　　華　　民　　國　　109 　年　　8 　　月　　26　　日